【裁判字號】    96,簡上,67
【裁判日期】    970327
【裁判案由】    損害賠償
【裁判全文】
臺灣士林地方法院民事判決  96年度簡上字第67號
上  訴  人  甲○○
被上訴人    庚○○○
            己○○
                      （送達代收人  丙○○
上列當事人間請求損害賠償事件，上訴人對於中華民國96年1 月
22日本院士林簡易庭96年度士簡字第35號第一審判決提起上訴，
並為訴之追加，本院於97年3 月20日言詞辯論終結，判決如下：
    主  文
原判決關於後開第二項部分暨該部分訴訟費用之裁判均廢棄。
被上訴人應給付上訴人新台幣陸萬陸仟伍佰伍拾貳元，及自民國
九十五年月十二日二十九日起，至清償日止，按年息百分之五計
算之利息。
其餘上訴及追加之訴（新台幣貳萬零陸佰玖拾貳元部分）均駁回
。
第一、二審訴訟費用之負擔如附表五所示。
上訴人假執行之聲請駁回。
    事實及理由
一、上訴人起訴主張：上訴人於民國94年10月25日將門牌號碼：
    台北市○○區○○街24號、28號5 樓（實為1 戶，以下稱系
    爭房屋）出租於訴外人戊○○，租期2 年，月租金為新台幣
    （以下同）3 萬元，押金6 萬元，並已收受訂金3 萬元，詎
    被上訴人庚○○○於94年11月底，就其坐落同街34號5 樓及
    36號5 樓（即系爭房屋之隔壁）及加蓋之6 樓之房屋，進行
    改裝工程，於施工期間，未經上訴人同意，被上訴人庚○○○指示其受雇人即被上訴人己○○將拆屋之廢料及新建材（
    如沙、水泥、磚等）及施工之工具，用工程吊車推置於上訴
    人所有系爭房屋之屋頂，導致屋頂破裂損害，致於95年3 月
    間下雨時多處漏水，房客戊○○因而不願承租系爭房屋，上
    訴人乃賠償戊○○3 萬元，且系爭房屋每月之水費、電費、
    瓦斯費，本應由承租之房客負擔，變成由上訴人自行負擔，
    而損失3,358 元，上訴人並損失上開期間內，共10個月之租
    金30萬元，上訴人所有系爭房屋因上述損害需再修理，經估
    價其費用為145,950 元，合計上訴人受有479,308 元之損害
    ，被上訴人應負侵權行為之損害賠償責任等語；求為判決命
    被上訴人應連帶給付上訴人479,308 元（原判決誤為489,30
    8 元），及自95年10月24日起至清償日止，按週年利率百分
    之5 計算之利息，並願供擔保宣告假執行等語。
二、被上訴人庚○○○則以：伊並未指示被上訴人己○○將拆除
    之廢料及新建材，置放於上訴人系爭房屋之屋頂，且上訴人
    不修繕系爭房屋，而任令系爭房屋空置10月不為出租，與有
    過失；況系爭房屋之租賃契約之真正，讓人懷疑等語為辯。
三、被上訴人己○○抗辯：伊放置建材於系爭房屋之屋頂，事前
    得到上訴人之同意，且並未將所有建材同時置於系爭房屋之
    屋頂，而係將建材中之一小部分，陸續放置其上而已，系爭
    房屋漏水，係因原承包商未做防水工程，且於被上訴人己○○施工前即已漏水，與被上訴人己○○無關，又上訴人所主
    張與戊○○間之租賃契約，實際上並未成立云云。
四、本件原審對於上訴人之請求，判決上訴人全部敗訴，上訴人
    全部聲明不服，上訴補陳：被上訴人之侵權行為致系爭房屋
    漏水，迄今未為修復，依鑑定報告所示修理工料費用為346,
    153 元，但由於近來建材、工資之漲價，修繕費應再加9.6
    成（332,307 元），即總計為678,460 元，才不致造成上訴
    人之損失；94年10月間上訴人與戊○○就系爭房屋簽訂租約
    ，租金3 萬元，惟系爭房屋因被上訴人己○○施工導致漏水
    ，戊○○即不願承租，且被上訴人一直不修繕系爭房屋，使
    上訴人無法出租得利，被上訴人應連帶賠償自94年12月起至
    97年2 月止之每月租金，及上訴人另賠償戊○○之損害3 萬
    元，共計105 萬元；又系爭房屋未能出租，上訴人須自94年
    11月起，每月支出系爭房屋之水費194 元，電費105 元，天
    然瓦斯費60元，計359 元，計算至97年2 月，共10,052元；
    以上合計被上訴人應連帶給付上訴人1,768,512 元；再被上
    訴人迄今未修繕系爭房屋，使上訴人未能出租系爭房屋獲利
    ，被上訴人應每月賠償上訴人租金及水電瓦斯費之損失即30
    ,359 元 ，爰依侵權行為之法律關係請求等語；上訴聲明為
    ：(一)原判決廢棄；(二)被上訴人應連帶給付上訴人1,768,512
    元及自95年10月24日起至清償日止，按週年利率百分之5 計
    算之利息；(三)被上訴人應自97年3 月起，按月連帶給付上訴
    人30,359元至前開款項清償完畢為止；(四)訴訟費用（含鑑定
    費用5 萬元及證人戊○○之旅費）元由被上訴人連帶負擔；
    (五)請准宣告假執行（上訴人於原審請求被上訴人連帶賠償：
    賠償戊○○之3 萬元系爭房屋94年12月至95 年9月之水
    費、電費、瓦斯費3,358 元共10個月之租金30萬元，修
    理費145,950 元及自95年10月24日起至清償日止，按週年利
    率百分之5 計算之利息，並願供擔保宣告假執行，合計上訴
    人請求被上訴人連帶賠償之金額為479, 308元，上訴人上訴
    後追加聲明如上，其中追加20,692元部分【即500,000 －47
    9,308 ＝20,692】，其基礎事實同一，應予准許，惟聲明逾
    50萬元部分不合法，另以裁定駁回之，至上訴人追加20,692
    元部分究應列入何範圍審酌，依上訴人於本院陳明：希望本
    院先審酌漏水部分其次為水費、電費、瓦斯費，再其次為賠
    償房客之3 萬元，最後為租金之損失【本院卷307 頁】，是
    依上訴人之意其追加之20,692元部分列入修繕費用審理）。
    被上訴人己○○則補稱：上訴人與戊○○之租賃契約，並無
    租期起始日及租賃期間，缺少租賃契約之必要記載事項，該
    租賃契約並未成立，上訴人收取租金之利益實際並未產生，
    且94年4 月間系爭房屋所在之該棟住戶與22號那棟住戶，曾
    開住戶大會商討屋頂漏水事宜，並請人就修理費估價，足證
    並非伊施工導致漏水云云，被上訴人並均聲明：上訴駁回。
五、兩造不爭執點如下：
(一)、系爭房屋為上訴人所有，被上訴人庚○○○於94年11月底，
    將其所有位於系爭房屋隔壁5 、6 樓之房屋，交由被上訴人
    己○○施作改裝工程，被上訴人己○○於自94年11月起至95
    年2 月止之施工期間，曾將沙、水泥、紅磚、磁磚等置放於
    系爭房屋之屋頂（原審卷13頁、本院卷79頁）。
(二)、上訴人於94年10月25日後被上訴人己○○施工前，曾自行油
    漆及修補系爭房屋屋頂靠樓梯間之一小部分地面及牆壁（本
    院卷85~87 頁照片）。
(三)、被上訴人己○○施工期間，曾遇雨天，該工程於95年2 月份
    農曆年前完工。
(四)、上訴人所有之系爭房屋為69年所建，系爭房屋於95年3 月30
    日、95年4 月15日下雨漏水，上訴人於95年4 月14日請訴外
    人宏邦防水工程有限公司估價修繕費用，惟上訴人現仍尚未
    進行修繕，目前遇雨時屋頂仍會多處漏水。
六、本院協議簡化兩造爭執點，並析述如下：
(一)、系爭房屋過去曾否發生漏水之情事？
    上訴人主張：系爭房屋未曾發生漏水之事，係樓梯間滲水，
    伊後來已將之修好云云，被上訴人則以：系爭房屋原本即有
    漏水情形等語為辯。查證人戊○○證稱：伊至現場看未見漏
    水云云，但其亦謂：伊未於下雨天至系爭房屋察看等情，而
    證人即里長丁○○證稱：「面向公園的這一棟因為老舊有漏
    水的問題，住戶開協調會，叫我出席會議，我沒有看過會議
    記錄，（受命法官命當庭指認上訴人有無參加會議？）上訴
    人有參加該次會議，我沒有詳細看估價單，因住戶對分攤比
    例有不同的意見，故無法取得共識。（受命法官問: 開會那
    天有無討論公共設施？那天有無討論個人房屋的屋頂部分？
    ）有。也有討論到屋頂的部分，屋頂也算公共設施。」等語
    ，又證人乙○○證稱：「（提示本院案卷第208 頁）估價單
    是指何處漏水修復的估價單？）只有估屋頂的費用，從屋頂
    進來的樓梯間部分有壁癌，有討論到，但壁癌部分沒有寫入
    估價單內。是同一棟的2 樓說因為漏水，他們整棟要出錢修
    理，所以找我去估價的，估價後沒有修。我是做整個屋頂的
    防水處理，所以不用進去5 樓也可以估價，我曾經去5 樓看
    過。... 屋頂是兩戶連接，兩戶的屋頂我都有估價，我曾經
    進去看過一戶，另一戶我沒有進去看，不知道嚴不嚴重，但
    是確實有漏水。」等語，而上訴人於人94年4 月17日曾出席
    台北市○○街22號、24號區分所有權人會議，就頂樓滲、漏
    水修繕事宜參與討論，有開會通知及會議紀錄（200 ─206
    頁）可按，並有證人乙○○等人出具之修繕估價單、報價單
    （207 ─213 頁）可佐，且本院至現場履勘時，亦見24、28
    號5 樓頂有小部分修補過的痕跡（217 、219 頁），足證系
    爭房屋在被上訴人己○○施工前，已有漏水之情事。
(二)、系爭房屋漏水是否因被上訴人己○○將笨重之建材置於屋頂
    所致？
１、上訴人主張：系爭房屋漏水，係被上訴人己○○將笨重之建
    材置於屋頂所致等語；被上訴人則以：系爭房屋於被上訴人
    己○○施工前即已漏水，且被上訴人己○○僅使用面對24號
    房屋之左側置放材料，並未使用全部屋頂云云為辯。
２、查系爭房屋於被上訴人己○○施工時，已逾25年，有建物謄
    本（124 頁）足稽，再本院囑託台北市土木技師公會鑑定，
    鑑定人林軒於本院會同至場鑑定時稱：依工程實務，廢料、
    材料不會集中放在面對24號房屋屋頂之左側，且混凝土係透
    水材料，如有某處漏水，可能會滲到其他地方，設屋頂未負
    重，不會漏得如此嚴重等語（215 ─217 頁）。鑑定報告亦
    指明：系爭房屋之5 樓頂防水施作已有老化現象，復因超載
    ，產生滲漏等語（236 頁）；鑑定報告雖又謂系爭房屋因未
    於施工前做現況鑑定，就技術上無法分辨係原來即有滲漏或
    完全因外力加載所致云云（236 頁），惟依前所述，系爭房
    屋於被上訴人己○○施工前即有滲漏情形，嗣因被上訴人己○○將笨重之建材置於屋頂，導致漏水情形惡化，應可認定
    。
(三)、被上訴人庚○○○有無指示被上訴人己○○將笨重之建材置
    於系爭房屋之屋頂？
１、上訴人主張係被上訴人庚○○○指示己○○將笨重之建材置
    於系爭房屋之屋頂之上，而導致系爭房屋嚴重漏水云云，但
    為被上訴人兩人所否認，辯稱：被上訴人庚○○○並從未指
    示如何放置建材及廢料等語。
２、按民法第189 條規定，承攬人因執行承攬事項，不法侵害他
    人之權利者，定作人不負損害賠償責任；但定作人於定作或
    指示有過失者，不在此限。其乃因承攬人執行承攬事項，有
    其獨立自主地位，定作人對於承攬人並無監督其完成工作之
    權限，如承攬人執行承攬事項，致侵害他人權利，原則上定
    作人不負賠償責任，除非被害人能舉證定作人就定作或指示
    有過失。查上訴人前開之主張並未能舉證以實其說，自不能
    以被上訴人己○○為被上訴人庚○○○之受僱人，而遽為推
    論被上訴人庚○○○有指示被上訴人己○○放置笨重建材及
    廢料之行為，上訴人此部分主張，並非可採，被上訴人庚○○○自無庸負侵權行為損害賠償責任。
(四)、上訴人與戊○○之租賃契約是否屬實？
１、上訴人主張：伊與戊○○於94年10月25日訂有租賃契約，每
    月租金3 萬元，租期2 年等語，被上訴人則以：系爭租賃契
    約並未成立云云置辯。
２、按訂約當事人之一方，由他方受有定金時，推定其契約成立
    。為民法第248 條所明定。契約究為「本約」抑係「預約」
    ，應依其情事解釋當事人之意思定之。又房屋租賃契約之要
    素為房屋、租金、租期，此觀民法第421 條、第422 條自明
    。查上訴人與戊○○曾於94年10月25日簽訂「契約書及收據
    」，其內容為：「戊○○先生向甲○○租房屋，坐落於台北
    市○○區○○街24號（28號）5 Ｆ，民國94年10月25日，雙
    方預先簽訂契約，並付給訂金新台幣（以下同）萬元，待
    該房屋維修、油漆後，才簽雙方之房屋租賃契約書，租期二
    年，租金每月萬元，押金為陸萬元。上開條件均為雙方所
    同意，恐口無憑，爰立本契約書及收據... 。」等語（士簡
    卷14頁），證人戊○○於本院證稱：伊先給上訴人3 萬元，
    希望上訴人不要出租予他人，俟伊搬進去住，始算租金，可
    能係伊住，也可能係伊兒子結婚後居住，伊兒子尚未畢業，
    何時搬去住不知道等語（本院卷161 至162 頁），上訴人亦
    自承與戊○○約定俟戊○○搬進去住，再付租金等情（本院
    卷163 頁），上訴人與戊○○雖約明租期2 年，惟未就租賃
    契約之始期訂明，且約明另行簽訂租約，是上訴人所提出之
    「契約書及收據」，核其性質僅為預約而已，租賃契約尚未
    成立。
(五)、上訴人得否請求被上訴人賠償其損害？金額若干？
１、上訴人主張因被上訴人之侵權行為致其發生損害，請求渠等
    賠償前述金額等語，被上訴人則以：伊等無須負賠償責任云
    云為辯。
２、按因故意或過失，不法侵害他人之權利者，負損害賠償責任
    。民法第184 條第1 項前段定有明文。本件姑不論上訴人是
    否曾同意被上訴人己○○放置建材及廢棄於系爭房屋之屋頂
    ，惟系爭房屋既因此而導致漏水情況加劇，被上訴人己○○
    之行為即與前開規定相符，自應就上訴人之損害負損害賠償
    之責，至被上訴人庚○○○則無須負侵權行為損害賠償責任
    已如前述。茲就上訴人請求被上訴人己○○賠償之項目及金
    額，應否否准許析述如下：
(1)、系爭房屋之修繕費166,642 元（即上訴人於人原審請求145,
    950 元＋追加部分20,692元）：
(2)、按不法毀損他人之物者，被害人得請求賠償其物因毀損所減
    少之價額；而負損害賠償責任者，除法律另有規定或契約另
    有訂定外，應回復他方損害發生前之原狀，且債權人得請求
    支付回復原狀所必要之費用，以代回復原狀，民法第196 條
    、第213 條第1 項、第3 項分別定有明文。又按物被毀損時
    ，被害人除得依民法第196 條請求賠償外，並不排除民法第
    213 條至第215 條之適用，惟民法第196 條之規定即係第21
    3 條之法律另有規定，請求賠償物被毀損所減少之價額，得
    以修復費用為估定之標準，但以必要者為限（如修理材料以
    新品換舊品，應予折舊）（最高法院77年5 月17日民事庭總
    會決議可資參照）。次按固定資產在採取平均法計算折舊時
    ，有殘價可以預計者，應先從成本中減除殘價，以其餘額為
    計算基礎。採用平均法預留殘價者，其最後一年度之未折減
    餘額，以等於殘價為合度。所得稅法第54條第1 項、第2項
    分別定有明文。是依上開所得稅法之規定，按平均法計算折
    舊時應扣除殘值後再為計算，再依86年12月30日行政院臺（
    86）財字第52053 號函及87年5 月14日行政院臺（87）會授
    2 字第03454 號函所分別核定之固定資產耐用年數表及財物
    標準分類最低使用年限表所列之耐用年數，按平均法計算其
    於受侵害時之剩餘價值。系爭房屋69年5 月20日登記，至94
    年11月被上訴人己○○施工時巳25.5年，依固定資產耐用年
    數表所示木材、混凝土耐用年數7 年，塗料6 年，水管10年
    ，是附表一、二之使用年限如各該表所示，至3mmPU 防水層
    該表並無相對應或相類似者，只能類推適用房屋附屬設備之
    其他設備之使用年限10年，又資產年數已超過耐用年限時，
    其價值依營利事業所得稅查核準則第95條第7 、9 款之規定
    以：【「固定資產之實際成本」除以「耐用年數表規定之耐
    用年數＋1 」＝「殘值」，「原留殘值」除以「估計尚可使
    用之年數＋1 」＝「重行估列之殘值」】計算，附表一、二
    估計尚可使用之年數，以與其原使用年數相同，猶可接受，
    故依此計算各材料之重行估列殘值如附表一、二所示。再按
    「各共有人，按其應有部分，對於共有物之全部，有使用收
    益之權。」、「共有物，除契約另有訂定外，由共有人共同
    管理之。」、「共用部分、約定共用部分之修繕、管理、維
    護，由管理負責人或管理委員會為之。其費用由公共基金支
    付或由區分所有權人按其共有之應有部分比例分擔之。」、
    「多數各自獨立使用之建築物、公寓大廈，其共同設施之使
    用與管理具有整體不可分性之集居地區者，其管理及組織準
    用本條例之規定。」，為民法第818 條、第820 條第1 項、
    公寓大廈管理條例第10條第2 項前段、53條所明定。查本院
    委請台北市土木技師公會鑑定系爭房屋屋室內及屋頂之修繕
    費，經鑑定核計為346,153 元，其中5 樓頂現有管線遷移
    與復原：50,000元，工資為15,000元，材料即為35,000元
    5 樓頂表面打毛12,000元5 樓頂表面打毛後廢料清除8,00
    0 元5 樓頂水泥砂漿塗抹：44,502元，其中工資34,313（
    元以下四捨五入，1 平方公尺大工168 元小工125 元，【16
    8 ＋125 】×117.11＝34,313），工具損耗為820 元（7 ×
    117.11＝820 元，材料即為9,369 元5 樓頂3mmPU 防水層
    ：90,175元，其中工資58,789（1 平方公尺大工252 元小工
    250 元，【252 ＋250 】×117.11＝58,789），工具損耗為
    2,108 元（18×117.11＝2,108 元），材料即為29,278元
    5 樓頂5cm 厚泡沫混凝土打設：29,000元，其中材料為15,0
    00元、泵浦車8000元、抹平工資為6000元5 樓室內頂版重
    新粉刷：18,884元，其中工資為11,330元（120 【大工】×
    94.42 【平方公尺】＝11,330），工具耗損為1,605 元（17
    ×94.42 ＝1605），材料為5949元5 樓室內頂版原天花版
    拆除：14,000元，工資為6,000 元，吊車為3,000 元，卡車
    為5,000 元5 樓室內部分頂版重新施作天花板：17,404元
    ，其中工資為8,791 元（644 【木工】×13.65 【平方公尺
    】＝8,791） ，工具耗損為205 元 (15×13.65 ＝205） ，
    材料即為8,408 元零星工料（6%）17,038元保險、安衛
    、管理費與稅金（15%）45,150 元，有鑑定報告及工、料分
    析說明（本院卷237 、288 、289 頁）可參，上訴人所有之
    系爭房屋係5 樓公寓之第5 層，該屋之屋頂屬1 至5 樓區分
    所有權人所共有，該處公寓未有管理委員會，在屋頂有漏水
    之情形，自依前開規定，應由1 至5 樓之區分所有權人依應
    有部分之比例，共同出資修繕，是被上訴人己○○侵權行為
    導致系爭房屋屋頂須修繕，1 至5 樓之區分所有權人均為被
    害人。至系爭房屋室內因漏水所致之損害，則僅上訴人為被
    害人。再前述修繕費中，項目至應均攤至，至
    為共有部分之修繕費用，上訴人請求被上訴人向其1 人給付
    修繕費，與法即有未合，其僅能依其應有部分請求1/5 ，即
    35,377元（計算式如附表三所示），逾此部分者，即非有據
    。另至為上訴人個人專用部分之修繕，上訴人請求被上
    訴人己○○賠償此部分損害43,683元（計算式如附表四所示
    ），即屬有據。總計上訴人得向被上訴人己○○請求之修繕
    費之數額為79,060。
(2)、賠償戊○○之3 萬元部分：
    證人戊○○到院證稱：伊付定金3 萬元予上訴人，伊後來不
    租系爭房屋，上訴人於95年4 月退伊3 萬元定金，並賠償伊
    3 萬元等語（本院卷160 頁），是上訴人請求3 萬元之損害
    ，應屬有據。
(3)、系爭房屋94年12月至95年9 月之水費、電費、瓦斯費3,358
    元部分：
    上訴人主張因系爭房屋漏水，致未能出租而支出94年12月至
    95年9 月之水費、電費、瓦斯費3,358 元，並提出單據為證
    ，但查戊○○何時住進系爭房屋之時間未定，且系爭房屋於
     95 年3 月被上訴人己○○施工完畢後始發生嚴重漏水之情
    事，是上訴人請求自95年3 月至95年9 月之水費、電費、瓦
    斯費共1,860 元【電費：{95 年3 月電費：（131 （2 、
    3 月電費合收之金額）÷2 ＝67元）} ＋95年4 、5 月電費
    129 ＋95年6 、7 月電費123 ＋95年8 、9 月電費126 ＝44
    5 水費：272 ＋252 ＋263 ＋126 （9 、10月共252 ，25
    2 ÷2 ＝126） ＝913 瓦斯費：188 ＋134 ＋120 ＋（9
    、10月費用120 ，120 ÷2 ＝60）＝502 ，＋＋＝1,
    860 】（見士簡卷40頁、本院卷339 至341 頁、362 頁、36
    8 頁收據及繳費證明書），始屬有理，逾此部分者，應予駁
    回。
(4)、自94年12月至95年9月止，共10個月之租金30萬元：
    依前所述，上訴人與戊○○之間之契約，僅屬租賃預約之性
    質，上訴人請求被上訴人己○○賠償10個月30萬元租金之損
    害，即非有據。
３、按當事人已證明受有損害而不能證明其數額或證明顯有重大
    困難者，法院應審酌一切情況，依所得心證定其數額。為民
    事訴訟法第222 條第2 項所明定。系爭房屋在被上訴人己○○施工前，已有漏水之情事，如前所述，雖鑑定人未能就爭
    房屋屋頂漏水之責任予以判斷，但因系爭房屋屋頂之防水已
    老化，如未遭被上訴人己○○置放過重之建材、廢料，當不
    致使混凝土增加裂痕，使漏水情況如此惡化，是被上訴人己○○施工時將建材及廢料置放於屋頂與系爭房屋嚴重漏水有
    相當因果關係，惟本院至現場履勘時，系爭房屋屋頂僅小部
    分有水泥漿修補之痕跡，而鑑定人復於本院會勘時表示：用
    水泥漿修補無效等情（本院卷217 頁），本院綜合現場履勘
    之狀況及鑑定意見，認系爭房屋本身、被上訴人己○○施工
    堆放材料及廢料行為，兩者歸責比例為4 ：6 ，是上訴人得
    請求被上訴人己○○賠償金額為68,843元【（79,060＋30,0
    00＋1,860 ＝114,738） ×0.6 ＝66,552】。
(六)、上訴人有無與有過失之情事？
(1)、被上訴人抗辯上訴人閒置系爭房屋不予修理，就其損害與有
    過失云云，上訴人則以：被上訴人應負責修繕，非伊有義務
    修繕等語。
(2)、按「負損害賠償責任者，除法律另有規定或契約另有訂定外
    ，應回復他方損害發生前之原狀。. .. 第1項情形，債權人
    得請求支付回復原狀所必要之費用，以代回復原狀。」、「
    損害之發生或擴大，被害人與有過失者，法院得減輕賠償金
    額，或免除之。」民法第213 條、第217 條定有明文。查上
    訴人於95年3 月間下雨時發現嚴重漏水，於95年10月23 即
    向本院士林簡易庭提起訴訟，上訴人為免破壞系爭房屋受損
    之原狀，而未先予修復，即屬合理，難謂合於與有過失之情
    事，被上訴人所辯，並非可採。
七、從而，上訴人本於侵權行為，請求被上訴人己○○賠償，於
    68,843 元及自起訴狀繕本送達被上訴人己○○之翌日即95
    年12月29日起至清償日止按年息百分之5 計算之利息範圍內
    ，應予准許。又因侵權行為受害，加害人應負回復原狀義務
    ，受害人而得請求給付金錢者，因該侵權行為損害賠償債務
    為無確定期限者，加害人如經受害人即債權人催告而仍不給
    付，應自受催告時起，負遲延責任，本件上訴人請求被上訴
    人己○○賠償上開數額之金錢，以為回復原狀，既經上訴人
    起訴請求，即應認為已經催告，而被上訴人己○○迄今仍未
    給付，應自受催告時起負遲延責任。查上訴人請求被上訴人
    己○○給付金額自95年10月24日起算利息，然因起訴狀繕本
    於95年12月18日始寄存送達予被上訴人己○○，經10日始發
    生效力，上訴人請求利息自其起訴（本院日期戳為95年10月
    23日）之翌日起算，即非有據。上訴人請求逾上開範圍者，
    不應准許。原審就上開應准許部分，為上訴人敗訴之判決，
    尚有未洽。上訴人指摘原判決該部分不當，求予廢棄改判，
    為有理由，爰由本院予以廢棄改判，如主文第2 項所示。另
    其餘不應准許部分，原審予以駁回，核無不當，上訴人請求
    廢棄改判，非有理由，應予駁回。又本件係本院二審判決確
    定之案件，上訴人請求宣告假執行核無必要，應予駁回。另
    按法院為終局判決時，應依職權為訴訟費用之裁判。為民事
    訴訟法第87條第1 項所明。爰確定本件訴訟費用之金額如附
    表五所示。
九、本件事證已臻明確，兩造其餘攻擊、防禦方法經審酌後，認
    與判決結果不生影響，爰無逐一論述之必要，附此敘明。
十、據上論結，本件上訴為一部有理由，一部無理由，依民事訴
    訟法第436 條之1 第3項、第449 第1 項、第450 條、第78
    條、第87條 第1項，判決如主文。
中    華    民    國    97    年    3     月    27    日
                  民事第一庭  審判長法  官  黃小瑩
                                    法  官  洪舜帆
                                    法  官  陳麗芬
以上正本證明與原本無異。
本件判決不得上訴。
中    華    民    國    97    年    3     月    31    日
                                    書記官  陳鳳嬌
附表一 5樓頂部分：金額新台幣（以下同，元以下四捨五入）
                材料    加零星材料  使用年限 折舊後材料
                        、保險、安           殘值／
                        衛、管理費           重行估列之
                        與稅金（6%＋15%）    殘值
  現有管線遷移
  與復原       35,000   42,350       10      3,850／
                                          （即42,350/11）
                                             「  350 」
                                            （3,850/11）
  水泥砂漿塗抹 9,369    11,336       6       1,619／
                                          （即11,336/7）
                                             「231」
                                             1,619/71
  3mmPU防水層  29,278   35,426       10      3,221 ／
                                          （即35,426/11）
                                             「293」
                                            （3,221/11）
  5cm 厚泡沫
  混凝土打設   15,000   18,150       7       2,269
                                          （18,150/8）
                                             「284」
                                            2,269/8
附表二5樓室內部分：金額新台幣（以下同）
               材料    加零星材料  使用年限  折舊後材料
                       、保險、安            殘值 ／
                       衛、管理費            重行估列之
                       與稅金（6%＋          殘值
                       15%）
  室內頂版
  重新粉刷：   5,949     6,074      6        87
                                            （6,074/7）
                                           「  12  」
                                             （ 87/7）
  部分室內
  頂版重新
  施作天花板： 8,408     10,174     7        1,272
                                            （10,174/8）
                                            「 159 」
                                            （ 1,272/8）
附表三屋頂部分
【15,000＋350（工資、料）＋12,000（工資）＋8,000 （
工資）＋34,313（工資）＋820 （工具耗損）＋231 （
料））＋58,789（工資）＋2,108 （工具耗損）＋293 （
料）＋（8,000 ＋6,000 （車、工）＋284 （料）】＝146,
188 146,188 ×（1 ＋6%＋15%） ＝176,887 176,887 ÷5 ＝35
,377
附表四屋內部分
【11,330（工資）＋1,605 （工具耗損）＋12（料）＋6,
000 （工資）＋3,000 （吊車）＋5,000 （卡車）＋8,
791 （料）＋（工資）＋205 （工具耗損）＋159 （料
）＝36,102 36,102 ×（1 ＋6%＋15%） ＝43,683
附表五
一審裁判費      5,290（上訴人已繳）
二審裁判費      7,770（上訴人已繳）＋1,500（上訴人未繳）
二審鑑定費      50,000（上訴人已繳）
二審證人旅費    530（被上訴人己○○已繳）
                560 （上訴人已繳）
合計            65,650
兩造負擔之金額：
上訴人負擔86/100 ：56,459元
被上訴人己○○負擔14/100：9,191元
被上訴人庚○○○：0


司法院資訊處製作；財團法人民間司法改革基金會備份。
